【裁判字號】    97,易緝,324
【裁判日期】    971128
【裁判案由】    恐嚇
【裁判全文】
臺灣臺中地方法院刑事判決             97年度易緝字第324號
公  訴  人  臺灣臺中地方法院檢察署檢察官
被      告  丙○○
                    國民
                      4號
                    （原另案於臺灣臺中監獄執行中，現保外
上列被告因恐嚇案件，經檢察官提起公訴（九十五年度偵字第
一一四九八號），本院判決如下：
    主    文
丙○○以加害生命之事，恐嚇他人致生危害於安全，處有期徒刑
陸月，如易科罰金，以銀元佰元即新臺幣玖佰元折算壹日。
    犯罪事實
一、丙○○於民國九十四年九月十六日十八時五十幾分許，因酒
    後駕車，在臺中市○○路與民生路交岔路口前三二‧七公尺
    處，與蔡金霞所騎乘之車號ＶＭＷ—２１２號輕型機車發生
    碰撞，致蔡金霞當場受有頭顱破裂等傷害（經緊急送醫不治
    死亡），丙○○於上開事故發生後，竟加速肇事逃逸【此部
    分丙○○酒後駕車、肇事逃逸部分，業經臺灣臺中地方法院
    九十五年度交訴字第二十四號判處定應執行有期徒刑二年，
    嗣經臺灣高等法院臺中分院以九十五年度交上訴字第一一二
    二號駁回上訴確定】，適有騎車行經該路段之甲○○經過該
    肇事地點，目睹上開肇事經過，乃沿路追呼丙○○，直至同
    日十九時許，丙○○因遇紅燈停車於臺中市○○路、五權路
    口，甲○○乃驅車靠近丙○○之車輛並拍打該車之車窗，欲
    告知丙○○有肇事之事。詎丙○○見甲○○緊追不捨，竟基
    於恐嚇他人生命之犯意，搖下所駕駛車輛之車窗，並取出不
    明物體指向甲○○，對甲○○恫嚇稱：「你要管事嗎？下一
    個死的就是你。」等語，以此加害生命之事恐嚇甲○○，致
    甲○○心生畏懼，而生危害於甲○○之安全，後丙○○旋即
    駕車離去，而甲○○則不敢再追趕丙○○。
二、案經臺灣臺中地方法院檢察署檢察官自動檢舉偵查起訴。
    理    由
甲、證據能力方面：按被告以外之人（包括證人、鑑定人、告訴
    人、被害人及共同被告等）於審判外之陳述雖不符刑事訴訟
    法第一百五十九條之一至之四等四條之規定，而經當事人於
    審判程序同意作為證據，法院審酌該言詞陳述或書面陳述作
    成時之情況，認為適當者，亦得為證據；當事人、代理人或
    辯護人於法院調查證據時，知有刑事訴訟法第一百五十九條
    第一項不得為證據之情形，而未於言詞辯論終結前聲明異議
    者，視為有前項之同意，同法第一百五十九條之五定有明文
    。立法意旨在於傳聞證據未經當事人之反對詰問予以核實，
    原則上先予排除。惟若當事人已放棄反對詰問權，於審判程
    序中表明同意該等傳聞證據可作為證據；或於言詞辯論終結
    前未聲明異議，基於尊重當事人對傳聞證據之處分權，及證
    據資料愈豐富，愈有助於真實發見之理念，且強化言詞辯論
    主義，使訴訟程序得以順暢進行，上開傳聞證據亦均具有證
    據能力。查檢察官、被告對於本案卷內證人甲○○之證述、
    文書卷證資料，並未就有合於刑事訴訟法第一百五十九條第
    一項不得為證據之情形，且被告於本院行準備程序中、暨於
    言詞辯論終結前復未聲明異議，且上述證人之證述、文書卷
    證資料亦經本院於審理期日逐一提示、朗讀，並告以要旨，
    本院復審酌相關證人證述筆錄製成、文書卷證資料取得，並
    無證據顯示有何違背程序規定情事，依據上述之說明，均應
    具有證據能力。
乙、得心證之理由：
一、訊據被告丙○○（下稱被告）固坦承有於上揭時、地因酒醉
    駕車肇事，致蔡金霞傷重不治死亡，嗣遭證人甲○○騎乘機
    車追趕，並有在遭證人甲○○追上後搖下車窗等節，惟矢口
    否認有何恐嚇證人甲○○之事，辯稱：當時伊正在停紅燈，
    左手拿手機、右手拿黑色皮夾，欲聯絡車行詢問如何解決肇
    事的問題並報警，伊搖下窗戶後，證人甲○○便趨前對伊說
    伊撞死人了，伊只有告知證人甲○○說伊知道有撞到人，但
    伊沒有撞死人叫證人甲○○不要亂講，伊有在叫救護車，並
    跟證人甲○○說這裡沒有他的事，要他可以離開云云。惟查
    ：
  (一)被告於九十四年九月十六日十八時五十幾分許，因酒後駕車
    ，在臺中市○○路與民生路交岔路口前三二‧七公尺處，與
    蔡金霞所騎乘之車號ＶＭＷ—２１２號輕型機車發生碰撞，
    致蔡金霞當場受有頭顱破裂等傷害（經緊急送醫不治死亡）
    ，丙○○於上開事故發生後，竟加速肇事逃逸等節，除經被
    告坦認在卷外，復經本院以九十五年度交訴字第二十四號判
    處定應執行有期徒刑二年，嗣經臺灣高等法院臺中分院以九
    十五年度交上訴字第一一二二號駁回上訴確定，首堪認定。
  (二)被告雖以前詞置辯，認並無何恐嚇證人甲○○之犯行，惟被
    告確實於遭證人甲○○追上後，搖下車窗，對證人甲○○稱
    ：「你要管事嗎？下一個死的就是你。」等語一節，業據證
    人甲○○分別於九十四年九月十七日、九十四年十月三日之
    警詢中指述歷歷，復於九十四年十二月六日偵訊中、九十七
    年十一月十三日本院審理中到庭結證明確，審諸證人甲○○
    該等證述內容，除就目擊被告酒駕肇事並逃逸部分，均自始
    至終為情節大致相符之證述外，復均明確指證被告確實有手
    持不明物體指著證人甲○○說：「你要管事嗎？下一個死的
    就是你。」等語，參酌被告於上揭車禍發生後，並沒有立即
    停車察看被害人葉金霞之狀況，反而遭證人甲○○一路追趕
    之客觀情狀，加以被告於本院九十五年度交訴字第二十四號
    於九十五年四月七日審理上揭過失致死、肇事逃逸案件審理
    中亦供稱：「我說我要打電話報警，沒有他的事……」等語
    （參閱臺灣臺中地方法院檢察署公訴蒞庭卷宗九十五年度蒞
    字第七一五號卷內所附之審理筆錄），顯見被告當時自知肇
    事，心中亦相當緊張，尤其竟遭人一路追趕，主觀上亦有告
    知證人甲○○：「沒有你的事」之意思，且證人甲○○與被
    告素不相識，亦別無怨隙，要無枉辭誣陷被告之理，由此堪
    信證人甲○○指述情節實在而非虛假，被告空言：自己並非
    窮兇惡極之人，沒有恐嚇證人之必要云云，要難解免其此部
    分恐嚇犯行之罪責。
  (三)綜上所述，本件被告犯行，乃屬事證明確，堪為認定，應依
    法論科。至被告雖聲請本院傳訊其姐用以證明其並非窮兇惡
    及之人，惟本院認被告之姐並非於案發時在場之人，且所欲
    證明之事項亦與本案被告犯行之構成要件無關，因認並無加
    以傳訊之必要，附此敘明。
二、論罪科刑：
  (一)按刑法業於九十四年二月二日經修正公布，並於九十五年七
    月一日起施行，被告丙○○於行為後，法律已有變更。且按
    行為後法律有變更者，適用行為時之法律；但行為後之法律
    有利於行為人者，適用最有利於行為人之法律，刑法第二條
    第一項定有明文；復按比較新舊法，應就罪刑有關之共犯、
    未遂犯、想像競合犯、牽連犯、連續犯、結合犯，以及累犯
    加重、自首減輕暨其他法定加減原因（如身分加減）與加減
    例等一切情形，本於統一性及整體性原則，綜其全部罪刑之
    結果而為比較（最高法院九十五年五月二十三日第八次刑庭
    會議決議參照）。查被告行為後，刑法第三十三條第五款雖
    已修正施行，該規定「罰金：新臺幣一千元以上，以百元計
    算之」，與修正前規定「罰金：一元以上」不同；惟依修正
    後之法律，刑法第三百零五條恐嚇罪所得科處之罰金刑最低
    金額為新臺幣一千元，然依被告行為時即修正前刑法第三十
    三條第五款規定之罰金最低額為銀元一元，並提高十倍計算
    ，前開罰金刑，最低額為銀元十元，若乘以三倍而換算為新
    臺幣，最低金額僅為新臺幣三十元，因此，比較上述修正前
    、後之刑罰法律，自以被告行為時即修正前關於科處罰金刑
    之法律較有利於被告。（另同時修正施行之刑法施行法第一
    條之一，與被告行為時之罰金罰鍰提高標準條例第一條前段
    比較，二者規定是用之結果並無不同，且其性質屬於特別準
    據法，應予優先適用，是該部分自應適用裁判時之法律即刑
    法施行法第一條之一，最高法院九十六年度臺上字第一一三
    六、四一八五號判決意指參照。）是本件經比較結果，以修
    正前之規定有利於被告丙○○，自應適用修正前刑法之規定
    。
  (二)核被告所為，係犯刑法第三百零五條之恐嚇罪。至公訴意旨
    固認被告有向證人甲○○恫稱：「不能報警」等語，惟該部
    分業經證人洪清終於本院審理中到庭結證稱：「他（被告）
    倒是沒有要我不能報警。」等語，堪信此部分應屬誤植，附
    此敘明。爰審酌被告酒駕肇事逃逸中，遭見義勇為之證人甲
    ○○追趕，非但不能及時認錯，反而出言恫嚇，且犯後否認
    犯行，態度不佳，其行為殊無足取，兼慮及被告犯罪之動機
    、手段以及目前已因罹患「口腔黏膜癌，第四期」之疾患（
    有中國醫藥大學附設醫院診斷證明書在卷可稽），業於接受
    過失致死、肇事逃逸罪刑執行中保外就醫等一切情狀，量處
    如主文所示之刑；而被告為本件犯罪行為時之刑法第四十一
    條第一項前段規定：「犯最重本刑為五年以下有期徒刑以下
    之刑之罪，而受六個月以下有期徒刑或拘役之宣告，因身體
    、教育、職業、家庭之關係或其他正當事由，執行顯有困難
    者，得以一元以上三元以下折算一日，易科罰金。」。又被
    告行為時之易科罰金折算標準，修正前罰金罰鍰提高標準條
    例第二條前段（現已刪除）規定，就其原定數額提高為一百
    倍折算一日，則本件被告行為時之易科罰金折算標準，應以
    銀元三百元折算一日，經折算為新臺幣後，應以新臺幣九百
    元折算一日。惟新修正之刑法第四十一條第一項前段則規定
    ：「犯最重本刑為五年以下有期徒刑以下之刑之罪，而受六
    個月以下有期徒刑或拘役之宣告者，得以新臺幣一千元、二
    千元或三千元折算一日，易科罰金。」，比較修正前後之易
    科罰金折算標準，以修正前之規定，較有利於上開被告，本
    件自應適用修正前刑法第四十一條第一項前段之規定，諭知
    其易科罰金之折算標準。
三、末按，中華民國九十六年罪犯減刑條例第五條規定：「本條
    例施行前，經通緝而未於中華民國九十六年十二月三十一日
    以前自動歸案接受偵查、審判或執行者，不得依本條例減刑
    」。查被告本案係於九十六年四月二十四日前所為，但因被
    告於九十五年十一月十七日經本院發佈通緝，未於九十六年
    十二月三十一日前自動歸案，而係於上開減刑條例施行後之
    九十七年七月二十五日，始由警方緝獲到案，依上開條文規
    定，自不得減刑，併此敘明。
據上論斷，應依刑事訴訟法第二百九十九條第一項前段，刑法第
二條第一項、第三百零五條、修正前刑法第四十一條第一項前段
，刑法施行法第一條之一第一項、第二項前段，修正前罰金罰鍰
提高標準條例第二條，判決如主文。
本案經檢察官乙○○到庭執行職務。
中    華    民    國    97    年    11    月    28    日
                  刑事第十七庭審判長法  官  江奇峰
                                    法  官  廖純卿
                                    法  官  林學晴
以上正本證明與原本無異。
如不服本判決應於收受判決後10日內向本院提出上訴書狀，並應
敘述具體理由；其未敘述上訴理由者，應於上訴期間屆滿後20日
內向本院補提理由書（均須按他造當事人之人數附繕本）「切勿
逕送上級法院」。
                                    書記官  簡雅文
中    華    民    國    97    年    11    月    28    日
附錄論罪科刑法條
中華民國刑法第305條
（恐嚇危害安全罪）
以加害生命、身體、自由、名譽、財產之事，恐嚇他人致生危害
於安全者，處2年以下有期徒刑、拘役或3百元以下罰金。


司法院資訊處製作；財團法人民間司法改革基金會備份。
